臺灣高等法院刑事判決　　　　　　　　99年度上訴字第3437號
　　上　訴　人
　　即　被　告　馮俊逸
　　選任辯護人　陳　明　律師
上列上訴人因違反槍砲彈藥刀械管制條例案件，不服臺灣新竹地
方法院99年度訴緝字第12號，中華民國99年8 月20日第一審判決
（起訴案號：臺灣新竹地方法院檢察署93年度偵字第6255號），
提起上訴，本院判決如下：
    主  文
上訴駁回。
    事  實
一、馮俊逸明知制式手槍及供制式手槍使用之子彈，分別係槍砲
    彈藥刀械管制條例第4條第1項第1款、第2款列管之違禁物品
    ，非經主管機關許可，不得無故持有、寄藏；竟基於持有手
    槍、子彈之犯意，為防身之用，而於民國93年10月間某日，
    在台北市○○○路○段接近永吉國小附近某不詳公寓內，自
    成年友人鄭興傳（按鄭興傳於96年12月28日晚上9時5分許，
    在新竹市○○路107 號「聯邦銀行」前遭不明男子槍殺身亡
    ，見原審98年度重訴字第12號判決）無償取得以色列IMI 廠
    製941FBL型口徑9mm之制式半自動手槍1枝（槍枝管制編號00
    00000000號，含彈匣1個，下同）、口徑9mm制式子彈18顆（
    鑑驗時經試射3 顆，尚餘15顆）而執持占有；並陸續將該槍
    、彈藏放在與莊智傑（按莊智傑寄藏上開槍彈部分，業經最
    高法院96年台上字第4240號判決確定）一起居住之臺北縣萬
    里鄉○○○路121巷38之3號3 樓之居所內、台北市○○○路
    ○段725號5樓不知情之徐姓友人住居之鐵皮屋內。嗣於同年
    12月8日下午2時20分許（起訴書誤載為晚間11時45分），馮
    俊逸在台北市○○路287 巷50號前，因另案通緝為警查獲（
    於93年11月23日因恐嚇案件，經臺灣新竹地方法院檢察署通
    緝），並經馮俊逸之同意，在馮俊逸隨身攜帶之背包內查獲
    上開槍、彈，因而得悉上情。
二、案經新竹市警察局第一分局報告臺灣新竹地方法院檢察署檢
    察官偵查起訴。
    理  由
壹、證據能力方面：按被告以外之人於審判外之言詞或書面陳述
    ，除法律有規定者外，不得作為證據；又被告以外之人於審
    判外之陳述，雖不符刑事訴訟法第159條之1至第159條之4之
    規定，而經當事人於審判程序同意作為證據，法院審酌該言
    詞陳述或書面陳述作成時之情況，認為適當者，亦得為證據
    ，刑事訴訟法第159條第1項、第159條之5第1 項分別定有明
    文。查本件下列所引用之被告以外之人於審判外之供述或非
    供述證據，被告及辯護人於本院準備程序時均表示無意見而
    明示同意有證據能力（見本院卷第35頁反面），且迄至言詞
    辯論終結前均未聲明異議，而本院審酌上開供述或非供述等
    證據資料製作時之情況，無不當取供及證明力明顯過低之瑕
    疵，認以之作為證據應屬適當，揆諸前開規定，本院認為均
    應有證據能力。
貳、實體方面：
一、訊據被告馮俊逸固坦承有於上開時、地，持有上開制式槍、
    彈之事實，惟辯稱：伊將槍枝藏在腋下，當初警方逮捕時並
    未搜索到槍枝，伊係事後於警車上主動向警方坦承身上藏有
    槍枝，故應符合自首規定云云。經查：
  (一)被告馮俊逸持有上開制式槍、彈為警查獲之事實，迭經同案
    被告莊智傑於警詢、檢察官偵查中（偵查卷第18-19 、89頁
    ）及原審另案審理時供述明確（原審94年度訴字第370 號卷
    第161、163頁），且據被告於警詢、偵查、原審及本院審理
    中均坦承不諱，復有以色列IMI廠製941FBL型口徑9mm之制式
    半自動手槍1枝（槍枝管制編號0000000000號）、口徑9mm制
    式子彈18顆（鑑驗時經試射3 顆，業已滅失，尚餘15顆）扣
    案足資佐憑。又查上開扣案之手槍、子彈經送內政部警政署
    刑事警察局鑑驗結果認：送鑑制式手槍1 枝（槍枝管制編號
    0000000000號），係以色列IMI廠製941FBL型口徑9mm之制式
    半自動手槍，機械性能良好，可擊發同口徑制式子彈，認具
    殺傷力；送鑑子彈18顆（鑑驗時試射3顆），認均係口徑9mm
    制式子彈，認均具殺傷力等情，有該局93年12月8 日刑鑑字
    第0930243698號槍彈鑑定書1 件在卷可稽（見偵查卷第59、
    60頁）。此外，復有自願受搜索同意書、搜索扣押筆錄、扣
    押物品目錄表存卷可稽（偵查卷第48至58頁），足見被告自
    白未經許可而持有制式槍、彈犯行，與事實相符，堪以採信
    。
  (二)次按槍砲彈藥刀械管制條例第18條第1 項前段係規定犯該條
    例之罪而自首，始能減輕或免除其刑。又上開規定及刑法第
    62條所定自首減刑，係以對於未發覺之犯罪，在有偵查犯罪
    職權之公務員知悉犯罪事實及犯人之前，向職司犯罪偵查之
    公務員坦承犯行，並接受法院之裁判而言。苟職司犯罪偵查
    之公務員已知悉犯罪事實及犯罪嫌疑人後，犯罪嫌疑人始向
    之坦承犯行者，為自白，而非自首。而所謂發覺，不以有偵
    查犯罪之機關或人員確知其人犯罪無誤為必要，僅須有確切
    之根據得為合理之可疑者，亦屬發覺（97年度台上字第5969
    號判決意旨參照）。查被告係因另案通緝為警查獲，經其同
    意警方執行搜索，而於隨身攜帶之背包內查獲系爭槍、彈等
    情，業據被告於警詢中供承無誤（見偵查卷第11頁），且就
    警方執行搜索經過情形，依搜索扣押筆錄內容記載：經受搜
    索人同意執行搜索，當場於其上衣右口袋起出JERICHO941FB
    L制式手槍1支（含彈匣）、子彈18發，被告並親自閱覽確認
    無誤後簽捺於上，並有自願受搜索同意書、搜索扣押筆錄、
    扣押物品目錄表存卷可稽（偵查卷第48至58頁），而被告於
    原審審理中，就警方執行搜索時於其上衣右口袋起出系爭制
    式槍、彈等情，亦表示無意見（見原審卷第48頁正反面），
    足證系爭制式槍、彈係警方執行搜索時於被告上衣右口袋內
    查獲起出，被告前揭辯稱係將槍枝藏在腋下，事後於警車上
    向警方坦承身上藏有槍枝云云，顯與警方執行搜索過程不符
    。再者，證人即當日執行搜索之員警王志宏業於本院審理中
    到庭證稱：我們偵辦被告案件時，被告是通緝到案，且我們
    懷疑他另涉槍擊殺人案，我們預期他會有槍枝，所以看到他
    的車輛出現後，我們用車子擋住他，將被告從駕駛座拉下，
    當時我的同事問他東西在哪裡，被告說在他的包包裡，因為
    我們不可能讓被告自己拿出槍枝，所以我們從被告身上起出
    包包後，從包包裡查獲槍彈。並非被告上車後自己說在腋下
    藏有槍枝，是我們問他東西在哪裡，他說在身上的包包裡面
    。所以槍枝是現場查獲，並非上了偵防車才查到。是我們問
    被告東西在哪裡，他就供出槍枝。搜索扣押筆錄記載當場在
    被告上衣右口袋起出槍彈，因為當初被告把包包放在口袋，
    他外套口袋有包包，所以我才會註明是上衣右口袋。我們在
    現場堵被告時，就已經懷疑被告身上有槍枝等語（見本院卷
    第56頁正反面），亦足證被告所辯係將槍枝藏在腋下，事後
    於警車上向警方坦承乙節不實在。是依證人王志宏之證言可
    知，被告係因另案通緝為警查獲，於警方偵辦被告案件時因
    懷疑被告另涉槍擊殺人案，已預期被告身上藏有槍枝，且係
    由警方詢問被告東西在哪裡時，被告始供出槍彈置於包包內
    ，警方並當場在被告上衣右口袋之包包內起出系爭槍彈，足
    證於被告承認其持有槍枝前，警方已有確切之根據而合理懷
    疑被告持有槍彈一事，依前說明，被告係於警方執行搜索過
    程，經警方詢問始供出槍彈置於包包內，並進而起出槍彈，
    被告並非對於未發覺之犯罪，在有偵查犯罪職權之公務員知
    悉犯罪事實及犯人之前，向職司犯罪偵查之公務員坦承犯行
    ，並不合於刑法自首要件，其猶以此主張符合自首要件云云
    ，顯無理由。
  (三)綜上所述，被告所辯伊為自首，尚非足採。本案事證明確，
    被告犯行洵堪認定，應依法論科。
  (四)至被告於本院中雖主張警方搜索扣押過程有錄影，請求勘驗
    現場錄影資料云云；惟被告於本院100年3月23日準備程序時
    ，又表示伊係在警車上對警察表示，身上還有一把槍，但可
    能無法從影帶看出；並表示不調查證據了，併此敘明。
二、論罪科刑：
  (一)被告馮俊逸行為後，槍砲彈藥刀械管制條例第7 條雖於97年
    11月26日修正公布，而於97年11月28日施行，然關於未經許
    可持有制式手槍之構成要件及刑度均未修正，僅有文字修正
    ，並增列第五項「意圖供自己或他人犯罪之用，以強盜、搶
    奪、竊盜或其他非法方法，持有依法執行公務之人所持有之
    第一項所列槍砲、彈藥者，得加重其刑至二分之一。」之加
    重規定，自不生新、舊法比較之問題，核先敘明。核被告馮
    俊逸未經許可持有上開制式手槍、子彈，所為係犯槍砲彈藥
    刀械管制條例第7條第4項未經許可持有手槍罪及同條例第12
    條第4 項未經許可持有子彈罪。被告以一行為同時觸犯槍砲
    彈藥刀械管制條例第7條第4項及第12條第4 項之罪名，係屬
    想像競合犯，雖刑法第55條於94年2月2 日修正公佈，同年7
    月1 日施行，但新法第55條但書係科刑之限制，為法理之明
    文化，非屬法律之變更（參照最高法院95年5 月53日刑事庭
    第8 次會議決議），故逕適用裁判時法即修正後刑法第55條
    之規定，從一較重之槍砲彈藥刀械管制條例第7條第4項未經
    許可持有手槍罪處斷。
  (二)復按行為後之法律有變更者，適用行為時之法律。但行為後
    之法律有利於行為人者，適用最有利於行為人之法律，刑法
    第2條第1 項定有明文。本件被告行為時，刑法第42條第2項
    前段規定：「易服勞役以一元以上三元以下折算一日。」又
    被告行為時之易服勞役折算標準，業據修正前罰金罰鍰提高
    標準條例第2 條前段規定，就其原定數額提高為一百倍折算
    一日，則被告行為時之易服勞役折算標準，應以銀元一百元
    以上三百元以下折算一日，即新臺幣三百元以上九百元以下
    折算一日。惟95年7月1日修正公布施行之刑法第42條第 3項
    前段規定：「易服勞役以新臺幣一仟元、二仟元或三仟元折
    算一日。」比較修正前後之易服勞役折算標準，以修正後之
    規定，較有利於被告。故關於本件易服勞役部分，依刑法第
    2條第1項後段規定，適用修正後之刑法第42條第3 項前段規
    定。
三、原審以被告罪證明確，適用槍砲彈藥刀械管制條例第7條第4
    項、第12條第4項，刑法第11條前段、第2條第1 項後段、第
    55條、第42條第3項前段、第38條第1項第1 款等規定，並審
    酌被告未經許可，即非法持有本案制式槍、彈，對社會治安
    已有相當潛在之威脅，並斟酌被告素行不佳（見卷附臺灣高
    等法院被告前案紀錄表）、生活狀況、犯罪之動機、目的、
    手段、查獲之槍彈數量及種類、坦承持有及並無事證足認其
    有以之作為犯罪工具等一切情狀，量處有期徒刑5 年10月，
    併科罰金新臺幣15萬元，並就併科罰金部分，諭知罰金如易
    服勞役之折算標準；暨以扣案之以色列IMI廠製941FB L型口
    徑9mm之制式半自動手槍1枝（槍枝管制編號0000000000號，
    含彈匣1個）、口徑9mm制式子彈15顆，均係違禁物，應依刑
    法第38條第1項第1款之規定宣告沒收；另以扣案之已射擊完
    畢之3 顆子彈，經鑑驗單位試射而不復存在，而試射擊發所
    剩餘之彈殼、彈頭，不再具有子彈之功能，已非違禁物，均
    不併予宣告沒收，又為警於被告所攜背包內起出之7 支行動
    電話、0000000000號SIM卡1張、呼叫器3 個及華泰商業銀行
    金融卡1張、徐鴻源健康資料卡1張等物，亦均不具違禁物之
    性質，且尚無積極證據認係供本案被告犯罪所用之物，爰不
    予宣告沒收。經核認事用法並無違誤，量刑亦屬適當。被告
    上訴意旨執前詞辯稱符合自首規定，指摘原判決不當云云，
    為無理由，已如前述，其上訴應予駁回。
據上論斷，應依刑事訴訟法第368 條，判決如主文。
本案經檢察官田炳麟到庭執行職務。
中    華    民    國    100    年    4    月    26    日
                  刑事第十四庭審判長法  官  陳志洋
                                    法  官  謝靜慧
                                    法  官  梁耀鑌
以上正本證明與原本無異。
如不服本判決，應於收受送達後十日內向本院提出上訴書狀，其
未敘述上訴之理由者並得於提起上訴後十日內向本院補提理由書
（均須按他造當事人之人數附繕本）「切勿逕送上級法院」。
                                    書記官  莊淑茹
中    華    民    國    100    年    4    月    26    日
附錄：本案論罪科刑法條全文
槍砲彈藥刀械管制條例第7條
未經許可，製造、販賣或運輸火砲、肩射武器、機關槍、衝鋒槍
、卡柄槍、自動步槍、普通步槍、馬槍、手槍或各類砲彈、炸彈
、爆裂物者，處死刑、無期徒刑或七年以上有期徒刑；處徒刑者
，併科新台幣三千萬元以下罰金。
未經許可，轉讓、出租或出借前項所列槍砲、彈藥者，處無期徒
刑或五年以上有期徒刑，併科新台幣一千萬元以下罰金。
意圖供自己或他人犯罪之用，而犯前二項之罪者，處死刑或無期
徒刑；處徒刑者，併科新台幣五千萬元以下罰金。
未經許可，持有、寄藏或意圖販賣而陳列第一項所列槍砲、彈藥
者，處五年以上有期徒刑，併科新台幣一千萬元以下罰金。
第一項至第三項之未遂犯罰之。
槍砲彈藥刀械管制條例第12條
未經許可，製造、販賣或運輸子彈者，處一年以上七年以下有期
徒刑，併科新台幣五百萬元以下罰金。
未經許可，轉讓、出租或出借子彈者，處六月以上五年以下有期
徒刑，併科新台幣三百萬元以下罰金。
意圖供自己或他人犯罪之用，而犯前二項之罪者，處三年以上十
年以下有期徒刑，併科新台幣七百萬元以下罰金。
未經許可，持有、寄藏或意圖販賣而陳列子彈者，處五年以下有
期徒刑，併科新台幣三百萬元以下罰金。
第一項至第三項之未遂犯罰之。